# 附业绩补偿条件的长期股权投资问题

提问人：二月风筝 时间：2017-01-08 15:02:09
陈版主，请教你一个附业绩补偿条件的股权投资问题，案例背景如下：A公司系创业投资公司， 2013 年以投资增值为目的与B公司（非上市公司）股东C签订增资入股协议，以 500 万元对B公司进行增资，增资后A公司占B公司持股比例为20%。增资入股协议主要条款如下： 1 、C公司承诺：B公司 2014 年完成净利润 700 万元、 2015 年完成净利润 900 万元、 2016 年完成净利润 1100 万元。或者 2014年至 2016 年累计完成净利润 2700 万元。 2 、C公司有权自合同签订之日起至 2016 年 12 月 31 日要求受让A公司持有的B公司股权，受让比例不超过A公司持有B公司股份的70%。A公司按10%计算投资收益。自 2017 年 1 月 1 日起A公司有权要求C公司无条件受让B公司全部或者部分股权，A公司按12%计算投资收益。 4 、当A公司根据合同条款进行股权转让时，C公司支付的股权受让款计算公式=投资本金*（1+Y*N）-A公司投资期间取得的红利其中:Y代表约定的年投资收益率。N代表年（精确到月份）。A公司增资后，在B公司董事会中派驻一名董事，B公司做出发行债券、修改公司章程、变更实际控制人、变更主营业务等需要A公司派驻的董事表决同意。根据企业会计准则的规定，A公司可以按照以下两种方式进行账务处理： 1 、将该投资直接指定为以公允价值计量且其变动计入当期损益的金融资产，A公司收到C公司支付的补偿款作为衍生金融工具核算； 2 、A公司将该投资按《长期股权投资》准则进行核算，A公司收到C公司支付的补偿款作为衍生金融工具核算。问题： 1 、在实务操作中按方法 1 进行核算A公司如何确定期末持有的B公司股权的公允价值及衍生金融资产公允价值？ 2 、在实务操作中按方法 2 如何确认期末衍生金融资产公允价值？ 3 、A公司收到B公司支付的红利如何进行账务处理？谢谢陈版主！！！

回答人：chenyiwei
个人倾向于从A公司的视角将该交易分拆为：一项股权投资；一项签出的买入期权和一项取得的卖出期权，分别按各自适用的会计原则进行会计处理。 对股权投资，根据对被投资方持股 20 ％以及派驻一名董事的情况，采用权益法核算，取得股利收入冲减长期股权投资的账面价值。 对于卖出、买入期权，作为以公允价值计量且其变动计入当期损益的金融资产或金融负债核算，具体估值方法问题建议咨询金融领域的专业人士。

提问人：二月风筝 时间：2017-02-08 22:11:05
陈版主,针对这个案例再追加问一个问题：A投资公司在 2017 年投资满三年，此时A公司有权要求B公司控股股东C公司回购其股份，投资期间被投资企业B公司尚未分配股利的情况下，如果A公司于 2017 年末要求C公司回购B公司股份，A公司取得的回购价款＝ 500 万元*（1+4 10% ）。由 A 公司管理层已经对该事项作出决议，但截止 2017 年 12 月 31 日尚未与 C 公司签订回购协议，那么 A 公司是否应当于2017 年 12 月 31 日针对该事项确认投资收益 200 万元（投资收益＝ 500 万元（10%*4））。谢谢！

回答人：chenyiwei
不可以。实际确认投资收益要到回购完成后。你的做法还是将其简单“合成”为一项债权投资的思路，而我上面提到应作为一项权益法股权投资、一项签出的买入期权、一项取得的卖出期权来分别核算。